【裁判字號】    95,聲判,7
【裁判日期】    950929
【裁判案由】    聲請交付審判
【裁判全文】
臺灣花蓮地方法院刑事裁定               95年度聲判字第7號
聲  請  人  丙○○
代  理  人  吳明益律師
被      告  甲○○
            乙○○
上列聲請人因告訴被告等背信等案件，不服臺灣高等法院花蓮分
院檢察署檢察長駁回再議之處分（95年度上聲議字第121 號），
聲請交付審判，本院裁定如下：
   主   文
聲請駁回。
    理  由
一、按告訴人不服上級法院檢察署檢察長或檢察總長認再議為無
    理由而駁回之處分者，得於接受處分書後10日內委任律師提
    出理由狀，向該管第一審法院聲請交付審判。法院認為交付
    審判之聲請不合法或無理由者，應駁回之，刑事訴訟法第25
    8條之1、第258條之3第2項前段，分別定有明文。
二、本件聲請人即告訴人丙○○以被告甲○○、乙○○涉犯背信
    等罪，向臺灣花蓮地方法院檢察署檢察官提出告訴，經該署
    檢察官以95年度偵續字第27號為不起訴處分後，聲請人不服
    聲請再議，嗣又經臺灣高等法院花蓮分院檢察署檢察長於95
    年8 月7日以95年度上聲議字第121號認再議為無理由而駁回
    再議，聲請人於同年8月9日收受駁回再議處分書後（有送達
    證書1紙在卷可參），於同年8月18日向本院遞狀聲請交付審
    判，並未逾法定期間，先予敘明。
三、聲請交付審判意旨略以：
    (一)被告二人處分或設定該等信託登記之土地所有權予他人之
      最後時點為民國82年6 月15日，其二人為上開處分或設定
      行為之際，是否基於侵占或背信之主觀上犯意或為自己不
      法所有之意圖，或屬未必，然聲請人與被告於82年8 月12
      日整理全部信託登記之土地時，被告乙○○竟仍簽立證明
      書乙份，證明其名下土地皆屬聲請人出資承購並信託登記
      予被告乙○○，由此可知，被告不僅未依信託關係之受託
      人責任，將上開處分或設定之事實告知信託人即聲請人，
      更出具證明表示該等土地為聲請人所信託登記，則被告二
      人主觀上「損害本人之財產或其他利益」之意圖或侵占、
      背信之故意至此應屬確定，故其二人之犯罪追訴權時效起
      算時點應自被告二人出具證明書之日期82年8 月12日起算
      ，聲請人於92年8 月11日提起告訴，應屬尚未罹於時效。
    (二)本件當時投資人自救委員會之代表人應為洪天盛而非張春
      蘭，從而張春蘭是否為自救委員會之代表人實有查明之必
      要。縱設張春蘭真為自救委員會之代表人，其是否經過自
      救委員會決議通過，同意被告乙○○將系爭土地11筆設定
      抵押權於張春蘭個人之名下，亦屬應查明之事實，實不得
      僅憑張春蘭之片面陳述，即認定其有權接受系爭抵押權之
      設定；況當時擔任常務董事之洪天盛曾提議將公司位於崇
      德段之土地權利取回後，交還董監事會處理，其後討論程
      序中，張春蘭係第一個表示同意將系爭土地權益交由董事
      會處理之人，由此可知張春蘭不論是否為自救委員會之代
      表人，其皆無權處理該等土地，更無權指示被告二人為任
      何設定抵押權予伊之行為等語。
四、經本院調閱臺灣花蓮地方法院檢察署95年度偵續字第27號案
    件全卷查證之結果：
    (一)聲請人係指訴被告二人擅自出售信託登記之土地所有權予
      他人，而侵占該等土地出售款云云。是若認被告二人涉犯
      聲請人指訴之此部分犯行，其時效自應自被告二人擅自出
      售他人土地並侵占土地出售款之際起算。而聲請人就此部
      分之最後犯罪時點為82年6 月15日一點並不爭執，亦有土
      地登記簿、土地登記第一類謄本及聲請人出具之乙○○出
      賣土地之地號及買受人、買賣時間表（見94年度發查偵字
      第17號第20頁）等在卷可參。按侵占、背信罪，其最重本
      刑為5 年有期徒刑，依法追訴權時效為10年，聲請人遲至
      92年8 月11日始提出告訴，已逾上揭追訴時效。聲請人主
      張應自82年8月12日起算時效云云，顯屬無據。
    (二)又被告乙○○雖將登記於其名義之土地11筆，設定抵押權
      於寶綾纖維股份有限公司（下稱寶綾公司）之債權人自救
      委員會代表人張春蘭，然該土地自79年2月5日起，即由上
      開自救委員會管理處分，被告乙○○僅單純人頭，因聲請
      人違反銀行法案件遭法院判刑確定，而寶綾公司又積欠上
      開自救委員會債務未清償，乃於上開土地已交由自救委員
      會接管之後，復依寶綾公司總經理陳健忠、自救委員會之
      指示將上開土地設定抵押權予張春蘭，被告乙○○並未從
      中獲取任何利益等情，業據證人張春蘭、辦理抵押權登記
      之代書盧秀琴於偵查中證述甚明，是尚難認被告二人有何
      背信或侵占之不法犯意。聲請人雖主張張春蘭非自救委員
      會之代表人，且於82年8 月間，董監事會議已決議將系爭
      土地交由董事會全權處理云云，並提出會議記錄為證（見
      聲證2 ）。然聲請人於偵查中已自陳：當時登記在被告乙
      ○○名下之財產已交由自救委員會處理等語（見上開卷第
      253 頁），並有協調會議記錄、委任書等在卷可參。是縱
      使寶綾公司之董監事有上開決議，其債權人自救委員會在
      寶綾公司未清償債務前，是否同意如此處理，亦非無疑。
      況證人盧秀琴已證稱：張春蘭乃自救委員會指定登記之人
      ，並於設定抵押時言明若有損害債權，權益應回歸給自救
      委員會等語。而觀之卷附抵押權設定契約書亦載明：「本
      案設定係物權信託行為，倘若受託人未徵得信託人同意逕
      行處分或有不法之行為，而致信託人權益受損，以損害額
      作為債權額」（見上開卷第81頁），足證證人盧秀琴之上
      開證詞確與事實相符，應堪採信。再由上開抵押權設定之
      日期為83年5 月19日（見上開卷第78頁），亦徵寶綾公司
      之債權人自救委員會並未同意將系爭土地交由董事會處理
      。是聲請人此部分之主張，自不足取。
五、綜上所述，本件聲請人雖執首揭理由認被告二人涉有侵占等
    罪嫌，而向本院聲請交付審判，惟臺灣花蓮地方法院檢察署
    檢察官所為不起訴處分書及臺灣高等法院花蓮分院檢察署處
    分書，已就被告二人所為何以罹於時效、何以罪嫌不足，均
    詳加說明，並經本院依職權調閱上開偵查全案卷宗查核無誤
    ，是聲請人聲請交付審判，顯無理由，應予駁回。
六、依刑事訴訟法第258 條之3 第2 項前段，裁定如主文。
中    華    民    國    95    年    9     月    29    日
                        臺灣花蓮地方法院刑事第一庭
                              審判長法  官  張健河
                                    法  官  吳韻馨
                                    法  官  李世華
上列正本證明與原本無異。
本件不得抗告。
                                    書記官  李閔華
中    華    民    國    95    年    9     月    29    日


司法院資訊處製作；財團法人民間司法改革基金會備份。
